【裁判字號】    96,上更(一),352
【裁判日期】    970416
【裁判案由】    毒品危害防制條例
【裁判全文】
臺灣高等法院臺中分院刑事判決     96年度上更(一)字第352號
上  訴  人  臺灣臺中地方法院檢察署檢察官
上  訴  人
即  被  告  丙○○
選任辯護人  王文聖  律師
上列上訴人等因被告違反毒品危害防制條例案件，不服臺灣臺中
地方法院95年度訴字第874號，中華民國95年12月15日第一審判
決（起訴案號：臺灣臺中地方法院檢察署94年度偵字第15090號
），提起上訴，判決後經最高法院發回更審，本院判決如下：
    主  文
原判決關於販賣第二級毒品部分撤銷。
丙○○連續販賣第二級毒品，累犯，處有期徒刑陸年貳月。販賣
第二級毒品所得新臺幣貳仟元沒收，如全部或一部不能沒收時，
以其財產抵償之；扣案之行動電話壹支（含門號0000000000號
SIM卡壹枚）沒收。
    事  實
一、丙○○（另被訴意圖販賣而持有第一級毒品部分，經本院前
    審判決免訴確定）前因施用第一級毒品案件，於民國（下同
    ）92年3月26日經台灣台中地方法院判處有期徒刑7月確定，
    於93年7月23日縮刑期滿執行完畢。詎丙○○猶不知悔改，
    明知安非他命為毒品危害防制條例第2條第2項第2款所定之
    第二級毒品，基於意圖營利販賣之概括犯意，自94年7月2日
    起至同年7月8日為警查獲前止，連續在臺中縣烏日鄉○○路
    ○段260巷巷口處，以每包新臺幣（下同）1千元之代價，販
    賣各1包第二級毒品安非他命給乙○○共2次，得款2千元。
二、案經臺中市政府警察局移送臺灣臺中地方法院檢察署檢察官
    偵查起訴。
    理  由
一、按被告以外之人（包括證人、鑑定人、告訴人、被害人及共
    同被告等）於檢察事務官、司法警察官或司法警察調查中所
    為之陳述，與審判中不符時，其先前之陳述具有較可信之特
    別情況，且為證明犯罪事實存否所必要者，得為證據，刑事
    訴訟法第159條之2定有明文。本件證人乙○○就其2次向上
    訴人即被告丙○○（下稱被告）取得之第二級毒品安非他命
    ，究係指直接向被告購買，或與被告合資購買一節，所證先
    後不一，與審判中所述不符，本審審酌證人乙○○證述之情
    節，與證人王聖博警員證述內容互核結果，認其於警詢中之
    證述，因距案發日較近，當時記憶較深刻，可立即反應所知
    ，不致因時隔日久而遺忘案情；且事發突然，並無出於虛偽
    不實之指證，或故為迴護被告之機會，因此所為之供述均較
    為具體明確，又其警詢筆錄對於犯罪之構成要件、行為方法
    、態樣等事實，均翔實記載完整，揆諸上開說明，應認乙○
    ○於警詢中所為之陳述，客觀上應具有較可信之特別情況，
    且亦為證明犯罪事實存否所必要，是依上揭規定，其於警詢
    中之證言自有證據能力。
二、訊據被告就其曾經在94年7月間，在臺中縣烏日鄉○○路○段
    260巷巷口處，2次交付安非他命給證人乙○○各1包，且每
    次都是在拿安非他命給證人乙○○時，證人乙○○將1千元
    各2次交給被告固坦認不諱，然矢口否認有販賣第二級毒品
    安非他命，辯稱：伊係與乙○○合買第二級毒品後，將所購
    得的毒品當場由兩人平分云云。經查：
  (一)證人乙○○迭於警詢、偵查及原審證言：
  (1)於94年7月8日警詢證述：「（你今日因何事自願隨同警方返
    隊製作筆錄？）因今日15時許，我有打行動電話（
    0000000000）與一名綽號阿弟連絡，要向他購買毒品（安非
    他命）吸食。我和他約定交易地點，因警方出現詢問我是否
    與阿弟約定交易毒品？我回答是、便自願與警方返隊製作筆
    錄。（警方出示丙○○口卡片，該人是否就是你稱呼為綽號
    《阿弟》之人？）無訛（經當場指認）。我就是向他（阿弟
    ）買毒品的。（今日是否是你主動找丙○○要向他購買安非
    他命吸食？）是我主動找他沒錯。（今日你是如何與阿弟連
    絡購買毒品事宜？）我今日是用我的行動電話號碼（000000
    0000）撥打阿弟行動電話號碼（0000000000）要向阿弟購買
    安非他命。（你今日要向丙○○購買何種毒品？價錢及數量
    多少？）我要向他購買安非他命，金額新臺幣1千元，數量
    隨他（丙○○）給。（你向丙○○一共購買多少次毒品？）
    我共向丙○○購買安非他命兩次。（你與丙○○交易的連絡
    方式？時間？地點？數量？金額？）我均以我的行動電話號
    碼撥打丙○○行動電話與他連絡購買。第一次94年7月2日下
    午1點左右，第二次94年7月5日下午1點左右，兩次購買地點
    均是他送至我家，臺中縣烏日鄉○○路○段260巷巷口。兩
    次金額均是新臺幣1千元。兩次安非他命數量都是隨丙○○
    給。（現在時間是94年7月8日19時許，你是否願意帶同警方
    至臺中市中山醫學院作尿液毒品反應檢驗？）我願意。（現
    在時間為94年7月8日20時13分許剛才警方陪同你到臺中市中
    山醫學院作尿液毒品反應檢驗，檢驗結果為何？）有安非他
    命類藥物成份反應。」等語（見警局卷第13至17頁）。於94
    年11月8日偵查時證述：「（丙○○何時將安非他命交給你
    ？）有2次，是在94年7月份丙○○拿給我安非他命，每次是
    拿1小包。（你是如何向丙○○取得安非他命？）都是我打
    0000000000打至丙○○的行動電話跟他講，丙○○並沒有先
    跟我拿錢」（見偵字第15090偵查卷第23至25頁）。
  (2)又於原審95年7月19日審判期日證述：「（辯護人問：你有
    無施用過毒品？）之前有。（辯護人問：所施用的毒品種類
    ？）安非他命。（辯護人問：認識被告之前施用毒品或之後
    才認識？）還沒有認識被告之前就有用過安非他命。（辯護
    人問：認識之前有施用，認識之後，施用的安非他命是否從
    他那裡拿過？）我用的次數很少，我只拿過兩次。那時我告
    訴他，因為我們是朋友介紹的，被告說他有門路可以拿，我
    就叫他順便幫我拿。（辯護人問：你剛才說拿過兩次，如何
    拿給你的？）到我家巷子口那裡拿給我的。」，「（檢察官
    問：和被告除了毒品往來，有無其他交情？）沒有。（檢察
    官問：被告毒品哪裡來的？）我不知道。（檢察官問：被告
    有無告訴你從何而來？）沒有。（檢察官問：錢如何交給被
    告？）拿到毒品，就交給他。」，「（審判長問：為何在警
    詢中提到查獲當日是用你的行動電話撥打被告的行動電話，
    要向他購買安非他命？《提示警詢筆錄並告以要旨》）我當
    天有打電話給他，但我沒有說要買安非他命。（審判長問：
    為何警詢中這樣說？）我當時在警詢中確實有這樣講。（審
    判長問：為何要這樣講？）我打電話給他，並沒有說要買，
    但對方說是不是要找被告買，我說對。（審判長問：你當天
    打電話給被告要做什麼事情？）我打電話告訴他，我要多少
    量的安非他命，請他幫我拿過來，我再交錢給他。（審判長
    問：在警詢說你向他購買安非他命，金額壹仟元，數量隨他
    給？）是的。（審判長問：你兩次跟被告拿毒品，是否都用
    電話聯繫？）是的。（審判長問：電話中如何跟被告說？）
    我說我要1千元的東西，叫他幫我送過來。其他的就沒有說
    了。（審判長問：每次要購買毒品之前，多久會打電話給他
    ？）當天打電話給他，當天拿毒品。（審判長問：認識被告
    之前，毒品向何人拿？）被告的那個朋友。（審判長問：後
    來會改向被告拿毒品？）後來我找不到被告的那個朋友。（
    審判長問：為何知道被告可以提供毒品給你？）朋友介紹給
    我和被告認識時，被告有說他有門路可以拿到安非他命。（
    審判長問：被告有無告訴你安非他命的價錢如何計算？）沒
    有。（審判長問：你怎麼知道你買1千元，被告會給你多少
    毒品？）他給的毒品和我之前向朋友買的量差不多。（審判
    長問：請確定查獲當天是否就是要前往查獲現場向被告拿毒
    品？）是的。（審判長問：當天打幾次電話給被告？）4、5
    通。（審判長問：接通幾次？）忘記了，我只記得我當天我
    要找阿弟。（審判長問：為何要找他？）找他拿安非他命。
    （審判長問：你向被告拿毒品時，有無說要合買？）他有去
    拿，就順便幫我拿。合買是被告自己說的。（審判長問：兩
    次向被告拿安非他命的時間？）已經忘記了。（審判長問：
    之前說7月2日、7月5日？）那是大約的時間。（審判長問：
    依據通聯紀錄，你7月2日到7月8日除了7月5日沒有和被告通
    電話外，2、3、4、6、7、8日都有通電話，到底拿幾次毒品
    ？）忘記了。拿了兩次。金額都是1仟元，數量都是被告自
    己從袋子拿出來給我，當場也沒有經過磅秤。（審判長問：
    這兩次是否在7月2日到7月8日中間？）是的。」等語（見原
    審卷一第94至106頁）。
  (二)又被告有於前揭時間、地點，向證人乙○○收取第二級毒品
    之價款共2千元，及交付第二級毒品給證人乙○○之事實，
    已據被告在警詢中、檢察官訊問及原審坦承不諱，核與證人
    乙○○上開證述情節相符，足徵證人乙○○上開不利於被告
    之證述當非虛構，而可採信。又本件查獲被告販賣給證人乙
    ○○之經過，亦據證人即臺中市警察局保安隊警員王聖博於
    原審95年6月8日審判期日證述：「（檢察官問：本件查獲經
    過？）查獲當時，被告是因為闖紅燈，遭我們取締，當時駕
    駛座車窗未關閉，我從車外目視，發現駕駛座下方有1包白
    色粉末，我詢問，這是什麼東西，被告說是安非他命。我們
    依法附帶搜索，發現車內置物箱有海洛因。（檢察官問：有
    無問安非他命、海洛因何來？）他說是綽號阿文男子給他的
    。（檢察官問：當場被告就這樣回答？）是的。（檢察官問
    ：有無說是阿文給他？）沒有很明確回答。他說阿文寄放在
    他那裡的。（檢察官問：之後將被告作如何處理？）我們查
    獲後，在辦公室裡面，被告的電話一直來電，這是在7月8日
    下午2、3點的時候。（檢察官問：來電時，你如何處理？）
    有一陣子我沒有接聽，之後將近3點時，我覺得電話很多，
    我就接聽第一通電話，乙○○來電要購買安非他命。事後還
    有很多電話，但對方聽我口音、術語不對，對方馬上就掛掉
    電話。（檢察官問：乙○○打幾次電話給被告手機？）我接
    聽約有3、4次左右。（檢察官問：為何會打3、4次？）第一
    次說阿弟，我說嗯，他說他要1仟元安仔，我說安非他命，
    他說對，他說可否送到我的烏日居住處所，我當時說人在公
    益路、東興路的水舞饌，沒有空過去。他說他要帶小孩沒有
    空過來水舞饌。第二通他叫我等一下，他要找人帶小孩。第
    三通他說已經找到人帶小孩，他要從烏日坐車過來水舞饌。
    之後她坐計程車到達後，他打電話告訴我他到達了，我們就
    在附近埋伏，我們詢問並確定他的身分是否是要購買毒品的
    乙○○，我們請他配合我們到臺中市警察局保安隊指認，他
    說可以。（檢察官問：問他是否是乙○○，他如何回答？）
    我們問他是否打上開電話要購買安非他命的人，他說是，我
    們核對兩支電話的紀錄，都吻合。（檢察官問：在電話中乙
    ○○要購買安仔，有無說要合資？）沒有。（檢察官問：電
    話中有無約定金錢如何交付？）有說1千元當場交易。」、
    「（辯護人問：請確認當天幾點抓到被告？）攔查的時間是
    在1 點10分。（辯護人問：隔多久回警局？）約1點20、30
    分。（辯護人問：從你們現場回到警局，這兩個地方，何時
    注意被告手機有人打進來？）電話一直響，但我們沒有接聽
    。（辯護人問：你說有其他人打電話，有幾人？）十幾通，
    有個約在龍井、太平，但術語我無法回答，對方回答說那邊
    不對，就掛掉。（辯護人問：十幾通與乙○○打來的電話，
    時間差多久？）交錯，一直都有來電。（辯護人問：去現場
    埋伏等乙○○，你是否有參與？）有。（辯護人問：埋伏是
    幾點？）4點多。（辯護人問：你和乙○○通話3、4通，時
    間大約多久？）時間不太記得，最久是他拜託阿弟過去，他
    要帶小孩，無法過來，其他的時間都很短。（檢察官問：這
    些人除了乙○○之後，都講些什麼？）有用臺語說要『號仔
    』，要純一點，我和他約在水舞饌，他們覺得很怪，之前都
    沒有在市區交易過，就掛掉。（檢察官問：還有說哪些內容
    ？）有提到買毒品的金額、數量。（檢察官問有無提到要和
    阿弟一起購買？）沒有，他們是打電話來要主動向阿弟買這
    些。」、「（審判長問：請再確認乙○○在電話中有無提到
    所要拿的毒品是和被告合買的？）沒有，他說他要向阿弟買
    1千。（審判長問：請再確認你們查獲乙○○到製作乙○○
    的警詢筆錄過程中，乙○○有無提到他是和被告合買毒品？
    ）乙○○警詢中都說是向阿弟買毒品，且說買兩次。過程中
    都沒有提到和阿弟合買。（審判長問：乙○○有無要求不要
    指認被告？）我們當場讓他指認，他有說不要讓被告看到他
    。我們隔著百葉窗讓乙○○當場指認阿弟就是丙○○。」等
    語綦詳（見原審卷一第68至78頁）。
  (三)被告雖辯稱：係與證人乙○○合買云云，固與證人乙○○嗣
    於偵訊及原審所為2次均係與被告合買之證述相符。然而，
    證人乙○○確係向被告購買第二級毒品一節，業據證人乙○
    ○證述如上，故被告此部分之辯解，與證人乙○○上開證述
    不符。再證人乙○○於警詢時，均未曾提到係與被告合買一
    情，亦據證人王聖博結證在卷，已如前述，是證人乙○○至
    偵訊時方提出係與被告合買，而呼應被告之辯解，其提出之
    時間點已非無疑。又被告與證人乙○○就2人如何合買第二
    級毒品之經過，分述如下：
  (1)被告於94年7月9日警詢時供述：「（警方你所持有之2支行
    動電話，1支電話門號0000000000及1支電話門號0000000000
    ，在94年7月8日來電顯示有『豆皮』、『阿川』、『小燕』
    、『太平福』、『三菱黑』、『小琪』、『啦叭王』、『三
    菱一』等人，你是否認識？有否與其聯絡？有否與其見面？
    與你是何關係？）均認識，但沒有連絡。我在94年7月間只
    與小琪見過面，其餘的人我從未見過面也未連絡。（你是否
    認識綽號『小燕』女子？與你何關係？你們最近見面時間是
    何時？在何地？）認識。沒有任何關係。我只記得94年7 月
    6日，與『小燕』見面，時間不記得。地點在臺中縣烏日鄉
    ，詳細地址不知道。（據『小燕』警詢筆錄供稱與你有2次
    毒品交易，第一次在94年7月2日13時許，第二次在94年7 月
    5日13時許。2次都是你親自送到他的住處附近（臺中縣烏日
    鄉○○路○段260巷口）交易安非他命。每次毒品交易金額均
    為新臺幣1仟元，請你說明？）因我與小燕共同去拿安非他
    命，但效果不好，所以他叫我拿去退貨。她就很不高興，我
    就離開了。（你所供稱與小燕共同去拿安非他命，去何處取
    毒品？向何人取毒品？金額多少？交易次數為何？）臺中市
    ○○路與高工路口。跟上述綽號『阿文』拿的。金額和交易
    次數，我忘記了。（為何毒品只有在你身上才有，而『小燕
    』身上沒有，請說明？）因小燕錢寄放在我這裡，我們共同
    去拿毒品。我不知道『小燕』身上為何沒有毒品。（你警詢
    筆錄供稱：與小燕共同去拿安非他命、小燕錢寄放在我這裡
    、我們共同去拿毒品，請說明？）因為我去找『小燕』在烏
    日派出所附近她把錢給我，並與我合資購買安非他命，但我
    們沒有共同去拿過毒品。」云云（見警局卷第10至12頁）。
  (2)被告於94年7月9日偵訊時供述：「（你使用之行動電話？）
    0000000000、0000000000。（該2支電話均為你使用？）是
    。（電話未借他人使用？）沒有。（你綽號？）阿弟或阿楷
    。（你為何認識乙○○？）朋友介紹，之前曾一起用過安非
    他命，有時他沒有門路，會打電話問我，我們就一起出資去
    拿，由我去拿。（他昨天打電話給你，是要向你去買安非他
    命？）昨天他打電話給我，是問我身上有無安非他命，我說
    沒有，他就說不然我們再合資去買。（你與乙○○有無仇恨
    或債務糾紛？）之前我幫他買過2次安非他命，效果不好，
    他要我拿去退貨，我拒絕，他就不高興，說每次拿的東西都
    沒效。（他說他向你買過2次安非他命，都是你送到他家，
    有何意見？）都是我們一起出錢去買的，都是我拿到他家給
    他，2次都是各出1千元。（昨天下午小燕為何打電話給你？
    ）他問我有無安非他命，可能是要我一起出錢去買。」云云
    （見核退字第2021號偵查卷第8至10頁）；又於94年11月18
    日偵訊時供述：「（你在94年7月份你有拿2次給乙○○，在
    乙○○烏日的居所？）有。（你拿安非他命給乙○○時有跟
    他收每次1千元？）是。我是在交安非他命給乙○○之前，
    已經先跟別人買2千元，我再分一半給乙○○，再跟乙○○
    收1千元。」云云（見度偵字第15090號偵查卷第23至25頁）
    ；又於94年12月19日偵訊時供述：「（你拿安非他命給乙○
    ○幾次？）2次。（乙○○給你時是先拿錢給你或先拿安非
    他命？）乙○○都是先用電話跟我聯絡，之後再問我要不要
    去拿安非他命，他跟我說如果要拿安非他命時順便跟他拿，
    再跟乙○○拿錢。（你要分裝給乙○○的安非他命是由誰分
    裝的？）我分裝的。是在乙○○的家或是在我的車上，是我
    開車到乙○○的住處跟他收錢的。（你的部分會比較大包？
    ）乙○○分到時有時會請我，他有請我1次。」云云（見偵
    字第15090號偵查卷第35至37頁）；又於95年2月6日偵訊時
    供述：「（你買來的安非他命分給乙○○時，乙○○分得比
    較少？）我們分得一樣多，但我曾經取用乙○○分到的部分
    ，是順手拿起來吸2口而已。」云云（見偵字第15090號偵查
    卷第42至45頁）。
  (3)證人乙○○於94年11月18日偵訊時證述：「（丙○○何時將
    安非他命交給你？）有2次，是在94年7月份丙○○拿給我安
    非他命，是在我烏日的居所拿給我的，每次是拿1小包，丙
    ○○拿給我時是將1包當著我的面分成一半。（你是如何向
    丙○○取得安非他命？）都是我打0000000000打至丙○○的
    行動電話跟他講，丙○○並沒有先跟我拿錢，我跟丙○○要
    一起買安非他命看拿回多少再一起平分。丙○○先幫我出錢
    ，丙○○把安非他命交給我時，我才將錢交給丙○○。每一
    次我都交給丙○○1千元。」云云（見偵字第15090號偵查卷
    第23至25頁）。又於95年2月6日偵訊時證述：「（你有看到
    丙○○分裝安非他命？）是丙○○將買回的安非他命當場分
    成2小包，丙○○有無得好處我不知道，但我的那包有比較
    少一點。」云云（見偵字第15090號偵查卷第42至45頁）。
  (4)證人乙○○於原審95年7月19日證述：「（辯護人問：認識
    之前有施用，認識之後，施用的安非他命是否從他那裡拿過
    ？）我用的次數很少，我只拿過兩次。那時我告訴他，因為
    我們是朋友介紹的，被告說他有門路可以拿，我就叫他順便
    幫我拿。（辯護人問：你剛才說拿過兩次，如何拿給你的？
    ）到我家巷子口那裡拿給我的。（辯護人問：是拿1包？
    交給你的毒品如何包裝？）1包兩千元，我們平分，我給他1
    千元，他他給我半包。」、「（檢察官問：你和被告約好拿
    毒品之後，多久時間被告將毒品拿給你？）他有去的時候，
    如果是早上去，就是下午拿給我。（檢察官問：被告毒品哪
    裡來的？）我不知道。（檢察官問：被告有無告訴你從何而
    來？）沒有。（檢察官問：你怎麼知道1包兩千元？）被告
    告訴我的。（檢察官問：有無看到被告有出1千元？）1 包
    分成一半，我不知道1包正確多少錢。（檢察官問：是否用
    倒的給你？）是的。（檢察官問：如何知道這樣有無均分？
    ）大約目測。（檢察官問：偵查中說你那包比較少？）是的
    。用目測的。（檢察官問：你有無向被告反應比較少？）我
    請他幫忙，他分多一點沒有關係。（檢察官問：有無請他吸
    1、2口？）沒有。（檢察官問：錢如何交給被告？）拿到毒
    品，就交給他。（檢察官問：有無事先寄錢給被告？）沒有
    。因為施用的時間不一定。」、「（審判長問：在警詢說你
    向他購買安非他命，金額1千元，數量隨他給？）是的。1
    包這樣分，目測的分。（審判長問：被告將安非他命給你，
    是直接1包交給你，或是1包分成一半給你？）1包當場拿袋
    子跟我分成一半，再交給我。（審判長問：你向被告拿毒品
    時，有無說要合買？）他有去拿，就順便幫我拿。合買是被
    告自己說的。」云云（見原審卷一第94至106頁）。
    經互核其2人上開所述，就合買第二級毒品前，證人乙○○
    是否有事先寄錢給被告，或是當場拿到第二級毒品時，才將
    錢交給被告；被告將1包分成2包時，究竟2包是一樣多，或
    被告分得的比較多；證人乙○○拿到第二級毒品後，是否有
    請被告吸兩口等事項均互相矛盾，已難採信。又其2人供述
    被告是在證人乙○○上開住處巷口之公共場所分毒品，而不
    怕被路人或警員發現，亦屬難以想像，況且，有關本件是合
    買，亦係被告自己講的，並非證人乙○○所提出一情，業據
    證人乙○○證述如上，故本件如被告係以幫助證人乙○○之
    意思而為證人乙○○購買第二級毒品，則被告可於向其上游
    要求提供第二級毒品時，請上游供應者一併分裝完成，不須
    由被告自己再行分裝，而觀被告係自行分裝第二級毒品後再
    交付予證人乙○○，其所為與單純幫助他人買受第二級毒品
    之型態顯不相合，是其所辯不足採信。
  (四)本案因被告所述之第二級毒品安非他命來源不能證明為真實，
    尚無法進一步詳細查證被告販賣第二級毒品安非他命之實際
    利得與價差，惟販賣毒品安非他命係屬違法行為，非可公然
    為之，亦無公定之價格，不論任何包裝，均可任意分裝增減
    分量，而每次買賣之價量，亦可能隨時依雙方間之關係深淺
    、資力、需求量及對行情之認知、來源是否充裕、查緝是否
    嚴緊，購買者被查獲時供述購買對象之可能性風險之評估等
    ，異其標準，並機動調整，非可一概而論，販賣之利得除經
    坦承犯行或價量俱臻明確外，委難察得實情，販賣之人從價
    差或量差中牟利方式雖異，其意圖營利之非法販賣行為則一
    ，是除非別有事證，足認係按同一價量委買、轉售或無償贈
    與，確未牟利外，尚難執此遽認非法販賣之證據有所未足，
    致使知過坦承者難辭重典，飾辭否認者反得僥倖，而失情理
    之平。且參酌毒品安非他命屬物稀價昂之物，且相關交易均
    為政府懸為嚴予取締之犯罪，檢警機關追查甚嚴，販賣風險
    極高，苟無利可圖，被告應無甘冒被查緝法辦重刑之危險，
    平白無端義務為該買賣之工作，是其販入之價格必較售出之
    價格低廉，而有從中賺取買賣差價牟利之意圖及事實，應屬
    合理之認定。此外，復有通聯調閱查詢單1份在卷可稽。被
    告上開販賣第二級毒品甲基安非他命事證明確，其所否認與
    辯解委無可採，犯行堪予認定，應依法論科。
三、按被告行為後，刑法及刑法施行法業於94年2月2日經總統修
    正公布，並於95年7月1日施行（下稱新刑法，修正前刑法下
    稱舊刑法），參酌最高法院95年5月23日刑事庭第8次會議決
    議，新刑法第2條第1項之規定，係規範行為後法律變更所生
    新舊法律比較適用之準據法，於新刑法施行後，應適用新刑
    法第2條第1項之規定，為「從舊從輕」之比較。另於比較時
    應就罪刑有關之共犯、未遂犯、想像競合犯、牽連犯、連續
    犯、結合犯，以及累犯加重、自首減輕暨其他法定加減原因
    （如身分加減）與加減比例等一切情形，本於統一性及整體
    性原則，綜其全部罪刑之結果而為比較。本案涉及法律變更
    之部分經附表所示比較新舊刑法之規定，以舊刑法有利於被
    告，依新刑法第2條第1項前段規定，自應適用最有利於被告
    之舊刑法。
四、核被告所為，係犯毒品危害防制條例第4條第2項之販賣第二
    級毒品罪。被告持有第二級毒品甲基安非他命之低度行為，
    應為販賣第二級毒品甲基安非他命之高度行為所吸收，不另
    論罪。被告先後2次販賣第二級毒品予乙○○之犯行，時間
    緊接，目的相同，觸犯構成要件相同之罪名，顯係基於概括
    犯意反覆為之，應論以一連續販賣第二級毒品罪，依修正前
    刑法第56條規定加重其刑（法定刑為無期徒刑部分，依修正
    前刑法第65條第1項之規定不得加重，僅就有期徒刑及併科
    罰金刑部分予以加重）。又被告有事實欄所載科處有期徒刑
    及執行完畢紀錄，有臺灣高等法院被告前案紀錄表在卷足參
    ，茲被告於5年以內故意再犯本件有期徒刑以上之連續販賣
    第二級毒品罪，為累犯，依修正前刑法第47條規定遞加重其
    刑（法定刑為無期徒刑部分，依修正前刑法第65條第1項之
    規定不得加重，僅就有期徒刑及併科罰金刑部分予以加重）
    。被告因一時貪念起意販賣甲基安非他命，致罹重典，惟僅
    分別以1千元之價格販賣2次，數量甚少，所得不多，並非大
    中盤商，倘科以法定最低之刑猶嫌過重，本審衡其犯罪在客
    觀上足以引起一般同情，爰依刑法第59條規定，酌量減輕其
    刑。依法先加其刑而後減之。
五、原審認被告販賣第二級毒品犯行，罪證明確而予科刑，固非
    無見，惟查：原判決認定扣案門號0000000000號行動電話，
    屬於被告所有供販賣毒品所用，依毒品危害防制條例第19條
    第1項宣告沒收，惟經本院前審向遠傳電信股份有限公司（
    下稱遠傳電信公司）函查結果，該行動電話係於94年1月6日
    由葉守家申請使用，有該公司96年4月17日函（見本院前審
    卷第53頁）及通聯調閱查詢單（見台中市警察局卷第66頁）
    在卷可按，該行動電話如何屬於被告所有之物，未見原審敘
    明而有未合；又原判決以被告「僅分別以1千元之價格，販
    賣第二級毒品給證人乙○○2次，數量甚少，所得不多，被
    告之犯罪情狀可憫恕」，而認應依刑法第59條規定酌減其刑
    ，惟又認被告「有違反毒品危害防制條例之犯罪前科，有上
    開前科表可稽，其販賣第二級毒品甲基安非他命給與他人，
    助長社會不良風氣，且戕害他人身心健康」等語，且被告始
    終否認犯罪，原判決未敘明被告究竟有何特殊之犯罪原因與
    環境，在客觀上足以引起一般同情，而有可憫恕之情狀，即
    認情輕法重而酌減其刑，亦有判決理由不備之違法。被告否
    認有販賣第二級毒品行而提起上訴；檢察官以原判決依刑法
    第59條減輕被告之刑為不當，而提起上訴，固俱無理由（詳
    前所述）。惟原判決既有上述可議之處，自無可維持，應由
    本院將原判決關於被告販賣第二級毒品部分撤銷改判。爰審
    酌被告販賣第二級毒品之次數2次，所得不多，被告僅因一
    時貪念，致罹重典，相對於長期大量販賣毒品之大毒梟而言
    ，對社會治安及國民健康之危害較小，及被告犯罪動機、素
    行品行、智識程度，犯罪後態度等一切情狀，量處如主文第
    2項所示之刑。
六、被告販賣第二級毒品安非他命所得2千元，乃被告販賣毒品
    所得之財物，雖未扣案，然無證據證明已不存在，仍應依毒
    品危害防制條例第19條第1項之規定宣告沒收，如全部或一
    部不能沒收時，以其財產抵償之。又扣案之行動電話2支，
    其中門號為0000000000號之行動電話，雖以案外人葉守家名
    義向遠傳電信公司聲請使用，惟被告於本審供稱：「（審判
    長問：0000000000、0000000000這兩支電話是你實在在使用
    的嗎？）是的。（審判長問：你是用葉守家的人去申請的嗎
    ？）是朋友阿鴻送給我的。（審判長問：你在94年7月2日、
    7月8日這兩次就是把安非他命給乙○○都是之前乙○○打電
    話給你，是打哪支？）都打到0000000000這支。」，顯見門
    號0000000000號行動電話，已因被告受贈而取得有，且供被
    告與證人乙○○聯絡買賣第二級毒品使用之物，應依毒品危
    害防制條例第19條第1項諭知沒收；行動電話服務須以晶片
    卡（即SIM卡）為使用介面，因此電信公司於出租行動電話
    門號予消費者使用時，即同時附帶提供晶片卡給消費者作為
    門號使用之介面，故電信公司接受消費者申辦門號並將該門
    號開通上線時，該晶片卡之所有權是否移轉於消費者，抑或
    仍保留於電信公司，端視其簽訂之服務契約內容如何約定。
    被告供販毒使用之0000000000號行動電話手機1支，該行動
    電話門號雖係以葉守家名義係向遠傳電信公司所租用，SIM
    卡自租用日起即屬使用者所有，申請人使用之SIM卡於停用
    時並不需繳回，此有該公司上開96年4月17日函復可參（見
    本院前審卷第53頁），是該行動電話機具內含之SIM卡1枚，
    亦一併轉贈與被告，屬於被告所有，應併予諭知沒收。另1
    支門號為0000000000號之行動電話，雖被告於本審供稱用此
    電話跟「阿文」買安非他命（見本審卷第63頁），惟從其通
    聯調閱查詢單，並無發現有與「阿文」（手機門號00000000
    00）之通聯記錄，又無其他證據證明係供本案犯罪使用之物
    ，爰不為沒收之諭知。至於未扣案2包毒品之外包裝2只，均
    係用於包裹毒品，防其裸露、潮濕，便於攜帶販賣，但已交
    付給證人乙○○而非屬被告所有，故與依毒品危害防制條例
    第19條第1項之沒收要件不合，而毋庸宣告沒收。
據上論斷，應依刑事訴訟法第369條第1項前段、第364條、第299
條第1項前段，毒品危害防制條例第4條第2項、第18條第1項前段
、第19條第1項，刑法第2條第1項前段、第11條、第56條（修正
前）、第47條（修正前）、第59條、第65條第2項（修正前），
判決如主文。
本案經檢察官甲○○到庭執行職務。
中    華    民    國    97    年    4    月    16    日
            刑事第七庭   審判長 法  官 林  榮  龍
                                法  官 鄭  永  玉
                                法  官 江  錫  麟
上列正本證明與原本無異。
如不服本判決應於收受送達後十日內向本院提出上訴書狀，其未
敘述上訴之理由者並得於提起上訴後十日內向本院補提理由書（
均須按他造當事人之人數附繕本）。
                               書記官 劉  建  智
中    華    民    國    97    年    4    月     17    日
附表：
┌─────┬────────┬────────┬───────┐
│比較法條  │舊刑法於本案適用│新刑法於本案適用│依從舊從輕原則│
│          │之法律效果      │之法律效果      │比較結果      │
├─────┼────────┼────────┼───────┤
│刑法第56條│應適用連續犯規定│刪除連續犯規定，│適用舊刑法較有│
│          │，加重本刑至2分 │連續犯之數個犯罪│利於被告      │
│          │之1             │行為，依新法應數│              │
│          │                │罪併罰          │              │
├─────┼────────┼────────┼───────┤
│刑法第47條│應適用累犯規定，│應適用累犯規定，│比較新舊法，不│
│          │加重本刑至2分之1│加重本刑至2分之1│生有利不利於被│
│          │                │                │告之問題      │
├─────┼────────┼────────┼───────┤
│刑法第65條│無期徒刑減輕者，│無期徒刑減輕者，│適用舊刑法較有│
│第2項     │為7年以上有期徒 │為20年以下、15年│利於被告      │
│          │刑              │以上有期徒刑    │              │
├─────┴────────┴────────┴───────┤
│刑法第33條第5款關於罰金刑之規定，由「罰金：1元以上」修正為「罰│
│金：新臺幣1千元以上，以百元計算之」，毒品危害防制條例第4條第2 │
│項關於「得併科新台幣7百萬元以下罰金」之罰金刑部分，經比較新、 │
│舊法結果，應以被告行為時之法律即修正前第33條第5款規定，較有利 │
│於被告。                                                      │
├───────────────────────────────┤
│綜合上述各條文修正前、後之比較，自應一體適用被告行為時之法律，│
│即修正前刑法之相關規定予以論處。                              │
└───────────────────────────────┘
附錄論罪科刑法條：
毒品危害防制條例第4條：
  製造、運輸、販賣第一級毒品者，處死刑或無期徒刑；處無期
  徒刑者，得併科新臺幣1千萬元以下罰金。
  製造、運輸、販賣第二級毒品者，處無期徒刑或7年以上有期
  徒刑，得併科新臺幣7百萬元以下罰金。
  製造、運輸、販賣第三級毒品者，處5年以上有期徒刑，得併
  科新臺幣5百萬元以下罰金。
  製造、運輸、販賣第四級毒品者，處3年以上10年以下有期徒
  刑，得併科新臺幣3百萬元以下罰金。
  製造、運輸、販賣專供製造或施用毒品之器具者，處1年以上7
  年以下有期徒刑，得併科新臺幣1百萬元以下罰金。
  前五項之未遂犯罰之。


司法院資訊處製作；財團法人民間司法改革基金會備份。
